【裁判字號】    95,訴更(一),9
【裁判日期】    950718
【裁判案由】    違反槍砲彈藥刀械管制條例
【裁判全文】
臺灣桃園地方法院刑事判決           95年度訴更(一)字第9號
公  訴  人  臺灣桃園地方法院檢察署檢察官
被      告  乙○○
                    即原址台.
上列被告因違反槍砲彈藥刀械管制條例案件，經檢察官提起公訴
（93年度偵字第18259 號），經本院於中華民國94年3 月25日以
94年度訴字第126 號判決在案，檢察官不服提起上訴，經臺灣高
等法院於94年9 月29日以94年度上訴字第1488號撤銷原判決第1
次發回更審，經本院於94年12月27日以94年度訴更字第6 號判決
在案，檢察官不服提起上訴，再經臺灣高等法院於95年4 月10日
以95年度上訴字第795 號判決撤銷原判決第2 次發回本院，被告
於準備程序中就被訴事實為有罪之陳述，經本院合議庭裁定由受
命法官獨任行簡式審判程序，本院更為判決如下：
    主  文
乙○○未經許可，持有可發射子彈具有殺傷力之改造手槍，處有
期徒刑壹年貳月，併科罰金新台幣伍萬元，罰金如易服勞役，以
參佰元即新台幣玖佰元折算壹日。扣案具殺傷力之改造手槍貳支
（含彈匣各壹個，槍枝管制編號0000000000號及00
00000000號）及土造子彈貳拾顆均沒收。
    事  實
一、乙○○前曾於民國93年7 月間某日，據不詳真實年籍之友人
    「林岳其」（已歿）告稱：伊有改造手槍及土造子彈，藏放
    在「萬雙禮儀公司」（址設桃園縣中壢市○○路166 號）鄰
    近之國道1 號公路涵洞旁之樹下等語，因而知悉「林岳其」
    持有改造手槍及子彈乙事。緣乙○○於93年8 月27日下午6
    時許，前往上開「萬雙禮儀公司」拜訪友人即該公司之老闆
    吳炎銘時，適見吳炎銘與隔鄰「光祥禮儀公司」之員工因停
    車問題發生糾紛，其上前勸架後，乃與吳炎銘等人一同離去
    ，轉往他處飲宴。迨飯局結束，乙○○念起前情，認為吃虧
    ，明知非經中央主管機關許可，不得持有槍砲，其竟基於未
    經許可持有改造玩具手槍及土造子彈之犯意，於同日晚間9
    時許，向不知情之友人戴政邦（起訴書誤載為戴正邦，由檢
    察官另為不起訴處分確定）借用機車，騎乘至上開「林岳其
    」藏放槍彈之處，取出「林岳其」所藏放，由不詳姓名年籍
    之人以仿BERETTA 廠84型半自動手槍製造之金屬玩具手槍槍
    身，組合土造金屬滑套及土造金屬槍管改造而成，可擊發子
    彈，具有殺傷力之改造手槍（槍枝管制編號：0000000000號
    ）及以仿BERETTA 廠84型半自動手槍製造之金屬玩具手槍，
    更換土造金屬槍管改造而成，可擊發子彈，具有殺傷力之改
    造手槍（槍枝管制編號：0000000000號）各1 支、可擊發具
    殺傷力之土造子彈32顆（其中1 顆經乙○○射擊用罄，另11
    顆子彈經鑑定時試射用罄），並分別將子彈上膛後，將其中
    1 支改造玩具手槍（槍枝管制編號：0000000000號）及土造
    子彈18顆（其中6 顆已上膛）藏放在身上，其餘槍、彈則以
    塑膠袋裝妥，攜回「萬雙禮儀公司」附近與不知情之戴政邦
    會合。嗣戴政邦見乙○○手持上揭裝有改造玩具手槍（槍枝
    管制編號：0000000000號）1 支、土造子彈14顆之塑膠袋後
    ，為免乙○○持槍傷人，遂自乙○○處取走上開以塑膠袋包
    裝之槍彈代為保管，惟不知乙○○身上另藏有改造玩具手槍
    （槍枝管制編號：0000000000號）1 支及土造子彈18顆（其
    中6 顆已上膛），詎乙○○於同日晚間11時許，步行至桃園
    縣中壢市○○路164 號「光祥禮儀公司」前，基於毀損之犯
    意，以右手取出其身上藏放之改造玩具手槍（槍枝管制編號
    ：0000000000號），朝「光祥禮儀公司」大門射擊1 發子彈
    ，致令該公司之玻璃門破裂而不堪使用，足生損害於「光祥
    禮儀公司」。戴政邦見狀，隨即騎乘機車搭載乙○○離開現
    場，而於同日晚間11時20分許，其等共乘機車行經桃園縣中
    壢市○○路、中豐路口處，為警攔檢查獲，並自乙○○身上
    扣得改造玩具手槍1 支（槍枝管制編號：0000000000號）、
    土造子彈17顆，另自戴政邦身上扣得改造玩具手槍1 把（槍
    枝管制編號：0000000000號）、土造子彈14顆及在「光祥禮
    儀公司」處扣得乙○○所持有供犯上開毀損罪使用之已擊發
    彈頭、已擊發彈殼底座及已擊發彈殼各1 顆，而悉上情。
二、案經光祥禮儀公司負責人甲○○訴由桃園縣警察局中壢分局
    報請臺灣桃園地方法院檢察署檢察官偵查起訴。乙○○於準
    備程序中為有罪之陳述，經本院合議庭裁定由受命法官獨任
    行簡式審判程序。
    理  由
一、按被告以外之人於審判外之言詞或書面陳述，除法律有規定
    者外，不得作為證據。前項規定，於法院以簡式審判程序或
    簡易判決處刑者，不適用之，刑事訴訟法第159 條定有明文
    。查本案被告乙○○違反修正前槍砲彈藥刀械管制條例第11
    條第4 項、第12條第4 項及刑法第354 條之罪，經檢察官提
    起公訴，被告於準備程序中就被訴事實為有罪之陳述，經法
    官告知簡式審判程序之旨，並聽取公訴人、被告之意見後，
    合議庭裁定由受命法官獨任進行簡式審判程序，且無刑事訴
    訟法第159 條第1 項規定之適用，合先敘明。
二、上揭時地犯罪事實，業據證人即告訴人光祥公司負責人甲○
    ○於警詢、偵查中指訴綦詳，並經證人即光祥公司員工湯寶
    樹於警詢中陳述明確，互核相符。又證人即同案被告戴政邦
    於警詢中證稱：伊於上揭時地搶下被告手中的改造玩具手槍
    1 支及土造子彈14顆後，認為不會有事，沒想到被告身上還
    有另一支改造玩具手槍，伊聽到一聲槍響後，便連忙將被告
    載離現場等語在卷，並有現場照片8 幀附卷可稽。此外，被
    告亦於警詢、偵查中及本院審理中供稱：其於93年7 月間聽
    友人「林岳其」（已歿）稱在中壢殯儀館附近之高速公路涵
    洞旁樹下藏有槍彈，其曾到場看過，而知此事；其於93年8
    月27日晚間9 時許便自行前往槍彈藏放處取出扣案改造玩具
    手槍2 支及土造子彈32顆而予持有，並於同日晚間11時許，
    持扣案裝有子彈之改造玩具手槍（槍枝管制編號：00000000
    00號）1 支前往「光祥禮儀公司」，槍枝剛拿出來，就走火
    射擊等語在卷，且有扣案改造玩具手槍2 支（槍枝管制編號
    ：0000000000號、0000000000號）、土造子彈31顆、已擊發
    之彈頭、彈殼及彈殼底座各1 顆可佐。另上開改造玩具手槍
    及土造子彈經送請內政部警政署刑事警察局鑑定結果，認為
    ：(1)送鑑改造手槍1 支 (槍枝管制編號0000000000號)， 係
    由仿BERETTA 廠84型半自動手槍製造之金屬玩具手槍槍身組
    合土造金屬滑套及土造金屬槍管改造而成之改造手槍，機械
    性能良好，可擊發同案送鑑子彈，認具殺傷力；(2)送鑑改造
    手槍1 支 (槍枝管制編號0000000000號)， 係由仿BERETTA
    廠84型半自動手槍製造之金屬玩具手槍，更換土造金屬槍管
    改造而成之改造手槍，機械性能良好，可擊發同案送鑑子彈
    ，認具殺傷力；(3)送鑑改造子彈17顆，認均係具直徑約9mm
    金屬彈頭之土造子彈，經採樣6 顆試射，均可擊發，認均具
    殺傷力；(4)送鑑改造子彈14顆，認均係具直徑約9mm 金屬彈
    頭之土造子彈，經採樣5 顆試射，均可擊發，認均具殺傷力
    ，有內政部警政署刑事警察局93年10月20日刑鑑字第093017
    9800號鑑驗通知書1 份及照片11幀在卷可稽。綜此，審酌證
    人甲○○、湯寶樹2 人證述在卷，且有上開「光祥禮儀公司
    」大門毀損之照片可佐，被告既係不滿「光祥禮儀公司」人
    員與「萬雙禮儀公司」老闆吳炎銘間之爭執，而欲持槍前往
    以示不滿，又被告倘無持槍射擊「光祥禮儀公司」大門之意
    ，何須將子彈裝放在其身上持有之改造玩具手槍（槍枝管制
    編號：0000000000號）內並予上膛，是以，證人甲○○、湯
    寶樹所證被告持槍射擊「光祥禮儀公司」大門乙節，應非子
    虛，故被告所辯：其非故意持槍射擊，而是拿槍出來時，槍
    枝走火射擊云云，核與事實未合，由此足認被告持有具殺傷
    力之改造手槍及子彈後，持以射擊告訴人光祥公司之玻璃門
    ，致令該玻璃門破裂而不堪使用乙節，事證明確，被告所涉
    犯行即堪認定，應予依法論科。
三、修正後刑法第2 條第1 項規定：「行為後法律有變更者，適
    用行為時之法律。但行為後之法律有利於行為人者，適用最
    有利於行為人之法律」，按槍砲彈藥刀械管制條例於94年1
    月26日修正公布，修正第4 、8 、16、20條，增訂第20-1條
    條文，並刪除第10、11、17條條文。關於未經許可持有具殺
    傷力改造玩具手槍，修正前第11條第4 項之法定刑為「1 年
    以上7 年以下有期徒刑，併科新台幣7 百萬元以下罰金」，
    而修正後第8 條第4 項之法定刑為「3 年以上10年以下有期
    徒刑，併科新臺幣7 百萬元以下罰金」，經比較修正前、後
    之規定，以修正前之規定有利於被告，應適用修正前槍砲彈
    藥刀械管制條例論處。被告行為後，刑法第42條、第55條業
    於94年1 月7 日修正公布，並於95年7 月1 日施行，其中刑
    法第56條連續犯之規定，業已刪除，則被告之犯行，因行為
    後新法業已刪除牽連犯之規定，此刪除雖非犯罪構成要件之
    變更，但顯已影響行為人刑罰之法律效果，自屬法律有變更
    ，依新法第2 條第1 項規定，比較新、舊法結果，仍應適用
    較有利於被告之行為時法律即舊法論以牽連犯（最高法院95
    年第8 次刑事庭會議決議參照）。又被告行為時，刑法第42
    條第3 項前段有關易服勞役規定：「罰金總額折算逾六個月
    之日數者，以罰金總額與六個月之日數比例折算。」，修正
    後刑法第第42條第5 款規定：「罰金總額折算逾一年之日數
    者，以罰金總額與一年之日數比例折算。」，比較新、舊法
    結果，修正前之刑法較為有利。
四、核被告所為，係犯修正前槍砲彈藥刀械管制條例第11條第4
    項之持有可發射子彈具殺傷力之手槍罪、第12條第4 項之持
    有子彈罪及刑法第354 條毀損罪。被告同時持有具殺傷力改
    造玩具手槍及子彈，為一行為觸犯數罪名之想像競合犯，應
    從一重之持有具殺傷力改造玩具手槍罪處斷。被告所犯持有
    改造玩具手槍罪與毀損罪間，有方法結果之牽連犯關係，應
    依修正前刑法第55條之規定從1 重論以持有改造玩具手槍罪
    。爰審酌槍砲屬於高度危險之物品，非經主管機關許可不得
    擅自持有，以維社會大眾安全，被告無故持有上開改造手槍
    及子彈，且未繳交治安機關，嚴重危害社會安全，惟其持有
    上開槍彈之期間僅有2 至3 小時，持有期間甚短，其犯罪之
    手段、所生危害、生活狀況、智識程度暨犯罪後就其未經許
    可持有扣案槍彈之犯行均坦承不諱，表示悔悟之態度等一切
    情狀，量處被告如主文所示之刑，並依修正前刑法第42 條
    第2 項規定，併諭知罰金易服勞役之折算標準。
五、扣案具殺傷力之改造玩具手槍2 支 (槍枝管制編號：000000
    0000號、0000000000號），及扣案具直徑約9mm 金屬彈頭之
    土造子彈32顆，扣除被告於鑑定時經試射擊發11顆子彈，僅
    餘20顆子彈，如前所述，均為非經主管機關許可不得持有之
    物，均屬違禁物，均應依刑法第38條第1 項第1 款之規定宣
    告沒收。另敘明扣案具有殺傷力之土造子彈11顆（即於鑑定
    時經試射擊發之土造金屬彈殼加裝直徑9 MM金屬彈頭而成之
    土造子彈10顆），因內政部警政署刑事警察局於鑑驗過程中
    ，已實際試射擊發，失其子彈違禁物之性質，及被告於上揭
    時地射擊後之彈頭、彈殼底座及彈殼各1 顆，亦非違禁物，
    爰均不予沒收。
據上論斷，應依刑事訴訟法第273 條之1 第1 項、第299 條第1
項前段，修正前槍砲彈藥刀械管制條例第11條第4 項、第12條第
4項，修正後刑法第2條第1項前段、刑法第354條、修正前刑法第
55條、第38條第1項第1款、第42條第2項前段，罰金罰鍰提高標
準條例第1條前段，修正前罰金罰鍰提高標準條例第2條，現行法
規所定貨幣單位折算新台幣條例第2條，判決如主文。
本案經檢察官謝雯璣到庭執行職務。
中    華    民    國    95    年    7     月    18    日
                  刑事第九庭    法  官  胡芷瑜
上正本證明與原本無異。
如不服本判決，應於判決送達後10日內向本院提出上訴狀（應附
繕本），上訴於臺灣高等法院。
                                書記官  李珈慧
中    華    民    國    95    年    7     月    25    日
論罪法條之依據：
修正前槍砲彈藥刀械管制條例第11條
未經許可，製造、販賣或運輸第四條第一項第一款所稱其他可發
射金屬或子彈具有殺傷力之各式槍砲者，處五年以上有期徒刑，
併科新臺幣一千萬元以下罰金。
未經許可，轉讓、出租或出借前項所列槍砲者，處三年以上十年
以下有期徒刑，併科新臺幣七百萬元以下罰金。
意圖供自己或他人犯罪之用，而犯前二項之罪者，處無期徒刑或
七年以上有期徒刑，併科新臺幣一千萬元以下罰金。
未經許可，持有、寄藏或意圖販賣而陳列第一項所列槍砲者，處
 一 年以上七年以下有期徒刑，併科新臺幣七百萬元以下罰金。
第一項至第三項之未遂犯罰之。
修正前槍砲彈藥刀械管制條例第12條
未經許可，製造、販賣或運輸子彈者，處一年以上七年以下有期
徒刑，併科新台幣五百萬元以下罰金。
未經許可，轉讓、出租或出借子彈者，處六月以上五年以下有期
徒刑，併科新台幣三百萬元以下罰金。
意圖供自己或他人犯罪之用，而犯前二項之罪者，處三年以上十
年以下有期徒刑，併科新台幣七百萬元以下罰金。
未經許可，持有、寄藏或意圖販賣而陳列子彈者，處五年以下有
期徒刑，併科新台幣三百萬元以下罰金。
第一項至第三項之未遂犯罰之。
中華民國刑法第354 條
毀棄、損壞前二條以外之他人之物或致令不堪用，足以生損害於
公眾或他人者，處2 年以下有期徒刑、拘役或5 百元以下罰金。


司法院資訊處製作；財團法人民間司法改革基金會備份。
